【裁判字號】    98,重訴,91
【裁判日期】    991210
【裁判案由】    返還價金
【裁判全文】
臺灣士林地方法院民事判決              98年度重訴字第91號
原      告  徐耀仕
訴訟代理人  蔡文彬律師
            林明賢律師
被      告  陳秋華
            臺灣房屋仲介股份有限公司
法定代理人  徐梓芸
被      告  饒文華
上二人共同
訴訟代理人  陳守文律師
複代理人    林彥苹律師
上列當事人間請求返還價金事件，本院於民國99年11月17日言詞
辯論終結，判決如下：
    主  文
被告陳秋華應給付原告新臺幣陸拾伍萬貳仟參佰參拾元，及自民
國九十七年十二月十一日起至清償日止按週年利率百分之五計算
之利息。
原告其餘之訴駁回。
訴訟費用由被告陳秋華負擔五分之三，餘由原告負擔。
本判決原告勝訴部分於原告以新臺幣貳拾萬元供擔保後，得假執
行。但被告陳秋華如以新臺幣陸拾伍萬貳仟參佰參拾元為原告預
供擔保後，得免為假執行。
原告其餘假執行之聲請駁回。
    事實及理由
一、原告主張：
（一）伊於民國97年3 月31日透過被告臺灣房屋仲介股份有限公
      司（下稱臺灣房仲公司）仲介人員即被告饒文華之居間仲
      介，向被告陳秋華購買坐落台北市○○區○○段3 小段22
      8 、190-3 地號土地應有部分及其上門牌號碼臺北市○○
      ○路○ 段728 巷14號5 樓房屋( 下稱系爭房屋，與基地合
      稱系爭房地) ，約定價金新臺幣（下同）980 萬元。締約
      當時，被告陳秋華於標的物現況說明書中保證系爭房屋未
      曾因故發生建物損害或修補，被告饒文華亦未向伊說明系
      爭房屋有何異樣，伊因信賴被告陳秋華所為之保證及被告
      臺灣房仲公司仲介人員專業之調查與說明，乃依約給付全
      部價金予被告陳秋華及給付仲介費20萬元予被告臺灣房仲
      公司，並辦妥系爭房地之所有權移轉登記。詎料，伊對系
      爭房屋進行裝修工程時，施工人員及鄰居均告知伊系爭房
      屋有傾斜之狀況，伊與家人入住後亦相繼有頭暈不適之感
      。伊乃於97年8 月7 日申請臺北市結構工程工業技師公會
      進行鑑定，依該會鑑定報告所示，系爭房屋存有嚴重影響
      安全結構之傾斜情狀，且其補強亦將因傾斜增量而引致基
      礎或結構之強度損失。伊知悉此情後，即於97年10月21日
      以存證信函通知被告，復於同年10月28日委請律師發函被
      告主張相關權利。系爭房屋實明顯存有傾斜問題，被告陳
      秋華實無不知情之理，然其竟故意隱匿或過失未告知伊該
      瑕疵之存在，致伊就系爭房屋除受有效用及價值減損73萬
      7,000 元之損失外，尚需另行支出鑑定費用6 萬1,200 元
      ，總計損害79萬8,200 元。就被告陳秋華部分，本於物之
      瑕疵擔保責任之法律關係，伊得依民法第359 條請求減少
      價金73萬7,000 元，被告陳秋華應依不當得利法律關係返
      還上述減少之價金差額；伊並得本於侵權行為或不完全給
      付法律關係請求被告陳秋華賠償伊所受損害79萬8,200 元
      。另被告饒文華為仲介人員，明知系爭房屋存有傾斜之瑕
      疵，亦故意隱匿或過失未告知，除應與被告陳秋華負共同
      侵權行為連帶損害賠償責任外，依不動產經紀業管理條例
      之規定，亦應就其執行仲介或代銷業務之故意或過失，賠
      償伊所受上述損害。又被告饒文華係受僱於被告臺灣房仲
      公司之經紀人員，依民法第188 條以及不動產經紀管理條
      例之規定，被告臺灣房仲公司均應就被告饒文華之侵權行
      為負連帶賠償責任。此外，被告臺灣房仲公司因未善盡預
      見危險及調查義務，實屬可歸責於己之不完全給付，其除
      應賠償伊就系爭房屋所受損失外，尚應賠償伊因支出不符
      債之本旨之報酬而所受損害20萬元。
 (二) 被告雖抗辯其不知系爭房屋有傾斜或傾斜情況非一般人可
      以肉眼看出，然依鑑定證人所述可知系爭房屋之鄰居表示
      該傾斜問題很早就發生、從外觀即可看出系爭房屋有傾斜
      之情況，故被告等人對於系爭房屋之傾斜問題實無不知之
      理。此外被告陳秋華尚辯稱系爭房屋之傾斜是交屋後因為
      地震頻繁所致，然伊於交屋後一個月即發現系爭房屋之傾
      斜問題，而此段期間所發生之地震對系爭房屋所座落之台
      北地區影響甚小，實無從導致系爭房屋出現傾斜問題。被
      告陳秋華復抗辯依鑑定報告可知系爭房屋之合理成交價格
      （約1,000 萬）扣除伊所主張應減少之價金（73萬7,000
      ）後，仍高於系爭房屋實際之成交價格（約800 萬），故
      伊未受有損失云云。惟鑑定報告對於系爭房屋相關價格之
      計算實偏重於物理層面而未考慮市場心理因素，故伊依據
      鑑定報告所主張之受損金額已屬低估；此外兩造間係就系
      爭房屋與所坐落土地併為買賣，實際成交價格偏低亦有可
      能是交易當時對於土地價格低估所致，被告陳秋華亦不得
      據此抗辯原告未受有因系爭房屋傾斜瑕疵所生之損害。
（三）並聲明：
   1、被告陳秋華與饒文華，或被告饒文華與臺灣房仲公司應連
      帶給付原告79萬8,200 元，及自起訴狀繕本送達翌日起至
      清償日止，按年息百分之5計算之利息。
   2、被告臺灣房仲公司應給付原告20萬元及自民事準備(二)狀繕
      本送達翌日起至清償日止，按年息百分之5計算之利息。
   3、願供擔保請准宣告假執行。
二、被告方面均聲明求為判決駁回原告之訴及假執行之聲請，並
    均陳明如受不利判決，願供擔保，請准宣告免於假執行。渠
    等分別陳述抗辯如下：
（一）被告陳秋華抗辯：
      伊於85年間買進系爭房屋後即作為出租使用，自己從未遷
      入居住，而歷任居住於系爭房屋之房客中不乏對居住品質
      有嚴格要求者，然均未聽其抱怨系爭房屋有傾斜問題，足
      證伊對於系爭房屋存有傾斜之識確不知情。此外，關於系
      爭房地之出售事宜，伊全權交由被告臺灣房仲公司處理，
      而仲介業者亦帶領原告看屋多次，若系爭房屋真有如原告
      所稱嚴重之傾斜問題，原告於看屋時即應一望即知，怎會
      於買受後裝潢時方知悉有傾斜之情況。再者，臺灣地震頻
      繁，因此系爭房屋之傾斜問題或許是交屋後因地震所致。
      伊對於系爭房屋之傾斜實無故意隱匿或過失未為告知之情
      。此外，縱使如鑑定報告所言，系爭房屋因傾斜問題應減
      少價金73萬餘元，然系爭房屋之合理成交價格扣減73萬餘
      元後仍高於兩造就系爭房地之實際成交價格，顯見原告並
      未因系爭房屋傾斜問題而受有損害等語。
（二）被告饒文華及臺灣房仲公司抗辯：
      原告雖主張渠等未盡善良管理人注意義務，未確切查證系
      爭房屋有無傾斜問題即居間買賣，致原告受有相關損失，
      應依債務不履行或侵權行為負連帶賠償責任云云。惟依民
      法居間之相關規定，居間人就訂約事項內容，僅就其所知
      事項據實報告當事人，如為居間人所不知情者，自無從告
      知。本件系爭房屋是否存有因傾斜而滅失或減少價值或通
      常效用之瑕疵，必須經專業鑑定程序方能發現，非一般人
      得憑肉眼分辨，自難謂渠等有明知系爭房屋有瑕疵而故意
      不告知之侵權行為或有任何調查不周不完全給付之情。此
      外，不動產經紀管理條例第26條係指居間業者不能完成委
      託契約或執行仲介或代銷業務因故意或過失致交易當事人
      受有損害之情，然本件渠等受委任之居間義務業已完成，
      亦無未盡善良管理人注意義務或任何故意過失之情，是原
      告依不動產經紀管理條例對渠等主張相關責任，於法無據
      等語。
三、經核：
（一）原告經過被告臺灣房仲公司仲介人員即被告饒文華居間仲
      介，向被告陳秋華買受系爭房地，約定價金980 萬元系爭
      房地所有權移轉登記及價金給付義務均已履行完畢。原告
      並給付20萬元之仲介費用予被告臺灣房仲公司。
（二）依臺北市結構工程工業技師公會於97年9 月17日至系爭房
      屋會勘鑑定結果所示，於中山北路六段728 巷14號前之鑑
      定點，鑑定數據傾斜值於X 向：-3.8cm，Y 向：9.5cm ，
      X 向傾斜率：1/575 ，Y 向傾斜率：1/79；於中山北路六
      段728 巷14號之1 前之鑑定點，鑑定數據傾斜值於X 向：
      -3.8cm，Y 向：-11.7cm ，X 向傾斜率：1/219 ，Y 向傾
      斜率：1/71。
（三）依臺北市建築師公會鑑定報告所示，系爭房地於97年3 月
      31日合理之市場交易價格約為1,107 萬2,000 元。系爭房
      屋Y 向最大傾斜值為1/71，未達重建之規定值1/40，但仍
      造成使用不便及價值折損，經非工程性補償計算補償費用
      應為73萬7,000 元。
      上述各項，有原告提出之不動產買賣契約書、臺北市結構
      工程工業技師公會97年10月9 日(97)北結師鑑字第2026號
      鑑定報告書，及本院囑託臺北市建築師公會鑑定所提出99
      年7 月21日（99）（15）鑑字第1454號鑑定報告書存卷可
      參，均堪信為真實。
四、得心證之理由：
    原告主張被告等明知系爭房屋有傾斜之情況，但故意不告知
    或過失未告知原告該瑕疵之存在，致原告就系爭房屋受有73
    萬7,000 元之損失，並支出鑑定費用6 萬1,200 元，總計損
    害79萬8,200 元，被告等應分別就上述損害對原告負連帶賠
    償責任；此外，被告臺灣房仲公司對於仲介契約之履行存有
    故意過失致原告受有損害，故被告臺灣房仲公司尚應賠償原
    告已支付仲介費用之損失20萬元等情，被告則以前詞置辯。
    本件之爭點應為：（一）原告得否依物之瑕疵擔保責任規定
    ，請求減少價金？應減少價金金額若干？（二）被告陳秋華
    與饒文華是否構成侵權行為而應就原告所主張之損害79萬8,
    200 元負賠償責任？（三）被告陳秋華是否應對原告負不完
    全給付之損害賠償責任？（四）原告得否依不動產經紀業管
    理條例第26條第2 項規定，請求被告饒文華賠償其所主張之
    損害79萬8,200 元？被告臺灣房仲公司依否與饒文華負連帶
    賠償責任？（五）被告臺灣房仲公司是否應對原告負不完全
    給付之損害賠償責任？
    茲分述如下：
（一）就系爭房屋傾斜之瑕疵，被告陳秋華應負瑕疵擔保責任，
      原告得請求減少價金65萬2,330 元：
   1、按物之出賣人對於買受人，應擔保其物依民法第373 條之
      規定危險移轉於買受人時無滅失或減少其價值之瑕疵，亦
      無滅失或減少其通常效用或契約預定效用之瑕疵，民法第
      354 條第1 項前段定有明文。所謂物之瑕疵係指存在於物
      之缺點而言。凡依通常交易觀念，或依當事人之決定，認
      為物應具備之價值、效用或品質而不具備者，即為物有瑕
      疵，且不以物質上應具備者為限( 最高法院73年台上字第
      1173號判例意旨足資參照) 。又出賣人就買賣標的物之瑕
      疵，係負擔保責任，只需標的物於危險移轉時即交付時存
      有瑕疵，且無民法第355 條、第356 條與第358 條之情事
      ，出賣人即應負責，而不論出賣人對於標的物瑕疵之存在
      主觀上有無故意或過失之情。本件系爭房屋先後經臺北市
      結構工程工業技師公會及臺北市建築師公會予以鑑定，均
      有上述傾斜之問題，按諸社會通常交易觀念，難謂無長久
      居住安全之虞慮，顯已影響系爭房屋之價值及效能甚明，
      自屬系爭房屋之瑕疵無訛。又此問題，按諸常情，若非近
      期內臨地施工或大型自然災害事件，當非短期立即發生，
      參酌證人江文良證稱其於進行測量時，系爭房屋1 樓住戶
      表示房屋傾斜之問題早已發生等情( 見本院卷一第172 頁
      ) ，應可推知系爭房地交付原告時此傾斜瑕疵問題即已存
      在為是，依前揭規定被告陳秋華自應負瑕疵擔保責任。
   2、第359 條前段亦有明文。系爭房屋既有上述傾斜之瑕疵，
      按買賣因物有瑕疵，而出賣人依民法第354 條至第358 條
      規定，應負擔保之責者，買受人得解除其契約，或請求減
      少其價金。民法第359 條本文規定甚明。系爭房屋交付原
      告時，有上述傾斜之瑕疵，被告應負瑕疵擔保責任乙情，
      業已析述如上，則原告依前揭規定請求減少價金自屬有據
      。又按民法第359 條規定，旨在兼顧買賣雙方之利益與損
      失。是買受人請求滅少之價金數額，自應依同品質物品之
      市場價值與系爭瑕疵物之買賣價金並其滅少後之實際價格
      相比較，以為計算之基準。於計算買受人得請求之減少價
      金數額時，自應審酌買賣當時標的之市價與買賣價金是否
      相當，方能為適當之裁量；並應就買賣時瑕疵物與無瑕疵
      物之應有價格比較後所得之差額而為斟酌（最高法院86年
      度台上字第1615號、72年度台上字第726 號判決要旨參考
      ）。亦即，審酌減少價金之數額，應以系爭買賣契約成立
      當時之交易價值為認定之標準。於減少價金之計算上，必
      須同時考量「同品質無瑕疵之物之市場價格」、「系爭瑕
      疵物之交易價格」與「瑕疵發現後之市場價格」等三者。
      因為減少價金之目的在於維持原有契約關係，故其計算亦
      應維持買賣雙方當事人在締約當時，就給付與對待給付所
      形成之均衡關係，以免嗣後因請求減少價金而發生影響。
      故於計算上除應考量標的物無瑕疵及有瑕疵之市場交易價
      格外，標的物之約定價格亦應納入考量，因此當以標的物
      無瑕疵及有瑕疵時之市場交易價格比例，就標的物之約定
      價格計算標的物有瑕疵時之價值，以得出應減少之價值。
      是關於減少價金金額算式應如下：[ 減少額度＝約定價金
      ×（1-買賣契約訂立時瑕疵物實際價值/ 買賣契約訂立時
      無瑕疵物之價值）]。
   3、關於本件應減少價金金額之計算：
    (1)經本院囑託臺北市建築師公會鑑定結論，認系爭房屋與所
      坐落土地應有部分於93年3 月31日系爭買賣契約成立時之
      市場交易價格應為1,107 萬2, 000元（即買賣契約訂立時
      無瑕疵物之價值）；因傾斜問題而導致價格減損之金額為
      73 萬7,00 0 元，則買賣契約訂立時瑕疵物之實際價值應
      為1,033 萬5,000 元(11,072,000-737,000 ＝10,335,000
      ) ( 參見臺北市建築師公會鑑定報告第10至11頁) 。
    (2)原告主張應以73萬7,000 元為其得請求減少之價金金額；
      被告則抗辯雙方實際交易價格低於客觀市價甚多，故系爭
      房屋傾斜之瑕疵並未造成原告損害，原告不得再主張請求
      減少價金等語。然依前揭說明，減少價金之目的乃在於維
      持原有契約關係，而本件實際交易價格980 萬元即為兩造
      未認知系爭房屋存有傾斜瑕疵之前提下，經由意思表示合
      致賦予系爭房地之價值。原告所主張之73萬7,000 元實係
      以1,107 萬2,000 元為基礎所計算得出，倘以73萬7,000
      元逕為減少價金之標準，等同無視原本買賣雙方關於交易
      價格之合意；同理，被告陳秋華關於980 萬價格之決定，
      係於未認知系爭房屋存有瑕疵之前提所做成，倘僅因實際
      交易價格較之客觀市價為低即排除減少價金規定之適用，
      亦等同無視於締約當時買賣雙方之考量基礎。是兩造關於
      減少價金之主張或抗辯均與減少價金之規範目的不符，均
      無足採。當依前揭算式予以計算，計算結果，本件原告得
      請求減少價金之適當金額應為65萬2,330 元〔9,800,000
      ×(1－10,335,000/11,072,000)＝652,330.2 ，四捨五入
      為652,330 〕。
    4.承上所述，因系爭房屋傾斜之瑕疵，原告得依物之瑕疵擔
      保規定請求減少價金65萬2,330 元，而兩造不爭執系爭買
      賣契約約定之價金980 萬元，原告已全數付訖，則被告陳
      秋華就上述酌減部分，其受領之法律上原因已不存在，且
      致原告受有損害，原告自得本於不當得利之法律關係，請
      求被告返還酌減之價金差額65萬2,330 元。
（二）被告陳秋華與饒文華並未對原告構成侵權行為，無庸對於
      原告負侵權行為連帶賠償責任：
   1、按因故意或過失，不法侵害他人之權利者，負損害賠償責
      任。故意以背於善良風俗之方法，加損害於他人者亦同。
      民法第184 條第1 項定有明文。由此規定可知，無論民法
      第184 條第1 項前段或後段侵權責任之成立，均以行為人
      主觀上具有故意或過失為要件。所謂故意係指行為人對於
      構成侵權行為之事實明知並有意使其發生、或預見其發生
      而其發生並不違反行為人之本意；過失則係指行為人雖非
      故意，但按其情節應注意、能注意而不注意、或對於構成
      侵權行為之事實，雖預見其能發生而確信其不發生者而言
      。又依民事訴訟法第277 條之規定，主張他人應負侵權行
      為責任者，自應對他人主觀上具有故意或過失負舉證之責
      。此外，「依民法第185 條第1 項之規定，共同侵權行為
      人固連帶負損害賠償責任，惟同條項前段所謂共同侵權行
      為，須共同行為人皆已具備侵權行為之要件始能成立，若
      其中一人無故意過失，則其人非侵權行為人，不負與其他
      具備侵權行為要件之人連帶賠償損害之責任。」此有最高
      法院22年上字第3437號判例可可資參酌。亦即，共同侵權
      行為責任之成立係以行為人個別均該當侵權行為為前提，
      應予敘明。
   2、原告雖主張：依證人江文良技師證稱：「…我有詢問1樓
      住戶，房屋為何傾斜…他表示之前很早就發生這樣的問題
      」、「從外觀就可以清楚觀察到這棟與旁邊比較新的建物
      間隔( 誤載為格) 大小不一」等語（見本院卷一第172 頁
      ) ，足證系爭房屋傾斜問題顯著、附近鄰居皆知有此情事
      之存在，身為系爭房屋所有權人之被告陳秋華與專門仲介
      房屋買賣之被告饒文華就此問題豈有不知之理，惟渠2 人
      均故意隱匿或過失未告知原告系爭房屋傾斜之問題；此外
      ，被告陳秋華尚出具標的現況說明書保證系爭房屋未曾發
      生建物損害，實屬以積極之詐術欺騙原告買受有瑕疵之房
      屋；是其2 人均因故意或過失未告訴原告系爭房屋有傾斜
      問題，使原告於不知情下買受系爭房屋而受損，渠2 人應
      負共同侵權行為損害賠償責任云云。然查：
    (1)依原告於97年10月21日發函予被告陳秋華之存證信函所示
      ，買賣雙方於97年5 月5 日即已完成系爭房地之點交，原
      告直至6 個月後始由系爭房屋地板施工人員告知系爭房屋
      有傾斜之虞，經鑑定後方確定系爭房屋有傾斜之問題。可
      見倘未經專業技師以精密儀器鑑定，原告本身亦無法由外
      觀觀察輕易察覺半段系爭房屋有傾斜之問題，顯然系爭房
      屋之傾斜問題，當非被告稍加注意即可發現。雖原告援引
      證人江文良之證述，主張系爭房屋1 樓住戶表示傾斜問題
      很早即發生、從外觀上即可清楚發現系爭房屋有傾斜問題
      。然被告陳秋華買受系爭房屋係作為出租之用，被告饒文
      華為仲介人員，其是因仲介關係方有機會接觸到系爭房屋
      ，是被告陳秋華與饒文華對於系爭房屋親身住用經驗甚少
      ，援用長時間住於系爭房屋1 樓住戶之經驗予以推論，自
      屬有疑。此外，證人江文良本身為結構工程技師，其對於
      房屋結構相關領域本具有高於一般人之專業知識與經驗，
      且其係受原告委託就系爭房屋有無傾斜問題進行鑑定，對
      於系爭房屋進行觀察測量時，自會集中注意焦點於此，本
      於專業知識與先前相關問題之認知，其對於系爭房屋傾斜
      特徵之掌握，顯較被告陳秋華與饒文華更為清楚自屬當然
      。倘以證人江文良之經驗論斷被告陳秋華與饒文華有無過
      失，即失之公允。況且，有關進入系爭房屋內，得否感受
      房屋傾斜之狀況，證人江文良則證稱：「這個問題因人而
      異，我個人進去時，當時沒有感覺到。」等語（見本院卷
      一第172 頁），亦可知個人感官觀察並非客觀標準，實難
      執為判斷之標準。綜此以解，系爭房屋之傾斜問題並非一
      般人得以自身感受而認知，有賴科學儀器與專業知識方能
      知悉，自不足憑以上述證人證詞認定被告陳秋華與饒文華
      確有故意或過失不告知瑕疵之情。
    (2)至於原告主張被告陳秋華出具現況說明書保證系爭房屋未
      曾發生建物損害，乃以積極之詐術欺騙其買受有瑕疵之系
      爭房屋云云。然觀諸現況說明書之內容，並無此項具體保
      證之內容，有關建物損害方面，僅有第17項次：「是否被
      建管單位列為危險建築或曾發生火災及其他天然災害，造
      成建物損害及其修補情形」欄，勾選否之選項（見本院卷
      一第35頁) ，然此僅係系爭房屋有無被建管單位列為危險
      建物或房屋有無因火災或天然災害造成損害之情形予以說
      明，實不足解為就系爭房屋傾斜問題負有保證品質之責任
      ，尤不足憑認被告陳秋華即有何積極詐欺之行為。
    (3)再者，有關房屋傾斜度之問題，並非通常現況說明書臚列
      一般可能之鑑定事項，亦不足課以不具建物專業知識之所
      有權人及仲介人員預期有此問題而負有事先鑑定瞭解之義
      務，自不足憑認被告陳秋華、饒文華確有過失情事。除此
      之外，原告又未能舉證證明被告陳秋華、饒文華確有明知
      傾斜瑕疵而故意不告知，或者過失未告知之情，渠2 人自
      未構成侵權行為，原告主張被告陳秋華、饒文華應負侵權
      行為連帶賠償責任，要屬無據。
（三）被告陳秋華亦無庸對原告負不完全給付之損害賠償責任：
      原告復主張被告陳秋華並應負不完全給付之損害常責任云
      云。惟以給付特定物為標的者，出賣人就其交付之買賣標
      的物有應負擔保責任之瑕疵，須其瑕疵係於契約成立後始
      發生，且因可歸責於出賣人之事由所致者，則出賣人除負
      物之瑕疵擔保責任外，固應同時構成不完全給付之債務不
      履行責任。茍於契約成立時，瑕疵即已存在，出賣人倘以
      現狀交付之，即屬依債務本旨而為給付，尚不構成不完全
      給付，斯時，買受人僅得依物之瑕疵擔保對出賣人有所請
      求( 最高法院77年4 月19日77年度第7 次民事庭會議決議
      (一)意旨參照) 。又依民法第220 條規定，債務人就其故意
      或過失之行為，應負責任。不完全給付乃債務不履行之類
      型之一，依前揭規定及說明，不完全給付責任之成立亦以
      債務人具有故意或過失，有可歸責之事由為要件。經查，
      依前揭證人江文良所證述系爭房屋1 樓住戶表示房屋傾斜
      之問題早已發生乙情，顯然系爭房屋傾斜之瑕疵乃97 年3
      月31日兩造簽訂系爭買賣契約之前業已存在，依上述說明
      ，自無構成不完全給付可言。再者，被告陳秋華並無明知
      系爭房屋傾斜瑕疵而故意不告知或者過失未告知原告之情
      ，亦如上述，該等傾斜瑕疵之發生，實難認係因可歸責於
      出賣人之事由所致，亦不合債務不履行不完全給付之要件
      。準此，原告主張被告陳秋華並應負不完全給付之損害賠
      償責任云云，亦無可採。
（四）原告不得依不動產經紀業管理條例第26條第2 項規定，請
      求被告饒文華賠償其所主張之損害79萬8,200 元，被告臺
      灣房仲公司亦無庸負連帶賠償責任？
   1、按經紀業因經紀人員執行仲介或代銷業務之故意或過失致
      交易當事人受損害者，該經紀業應與經紀人員負連帶賠償
      責任。不動產經紀業管理條例第26條第2 項定有明文。惟
      此條項所規定經紀人員之賠償責任，亦以執行仲介代銷業
      務時具有故意或過失為前提。復按居間人關於訂約事項，
      應就其所知，據實報告於各當事人。以居間為營業者，關
      於訂約事項及當事人之履行能力或訂立該約之能力，有調
      查之義務，民法第567 條固有明文。然居間人就訂約相關
      情事所負調查義務，其具體調查方法及內涵為何，應依契
      約約定或誠信原則以及交易習慣予以解釋。
   2、原告主張被告饒文華於仲介買賣時因故意或過失未告知原
      告系爭房屋存有傾斜之瑕疵問題，致其受有共79萬8,200
      元之損害云云。然依前所述，系爭房屋之傾斜問題及對於
      安全之影響，並非一般人得以肉眼觀察或個人感受察覺所
      得知悉，須經由專業人員以精密儀器檢測鑑定始得知悉。
      而房屋仲介業係以提供房屋買賣之居間服務為其專業，對
      於建物是否存有結構問題之察覺能力與一般人無異，被告
      。上述瑕疵自非仲介業之被告經由系爭房地既存權利、建
      築及地籍文件之審視及對系爭房地目測觀察等合理調查所
      得知悉，實難期待其能發現系爭房屋之傾斜問題。況且房
      屋傾斜度之問題，並非通常現況說明書臚列一般可能之鑑
      定事項，亦難責其負有事先鑑定調查之義務。是就未發現
      系爭房屋傾斜問題並告知原告乙節，實不足認定被告饒文
      華確有故意或過失之情，自不符前揭不動產經紀業管理條
      例第26條第2 項之要件，原告援引此條項之規定，請求被
      告饒文華負賠償責任，及被告臺灣房仲公司負連帶賠償責
      任，均屬無據。另如前述，被告饒文華亦未構成民法之侵
      權行為，是原告併主張被告臺灣房仲公司亦應依民法第
      188 條規定負僱傭人之連帶賠償責任乙節，亦乏所據，併
      予敘明。
（五）被告臺灣房仲公司亦無庸對原告負不完全給付之損害賠償
      責任：
      原告另主張其與被告臺灣房仲公司間存有仲介契約，惟被
      告臺灣房仲公司就該仲介契約之履行存有故意或過失，致
      其買受有傾斜瑕疵之房屋而受損害，依不完全給付債務不
      履行規定，應賠償其支付仲介報酬20萬元之損害云云。惟
      被告臺灣房仲公司確經由其受僱人即被告饒文華提供原告
      仲介服務，原告並已購得系爭房地，系爭買賣契約並已履
      行完畢，要無不完全給付之情事。而系爭房屋之傾斜問題
      及對於安全之影響，並非一般人得以肉眼觀察或個人感受
      察覺所得知悉，須經由專業人員以精密儀器檢測鑑定始得
      知悉，而房屋仲介業係以提供房屋買賣之居間服務為其專
      業，對於建物是否存有傾斜等結構問題之察覺能力與一般
      人無異，亦已析述如前。自難認被告臺灣房仲公司履行仲
      介契約有何侵害原告權利之故意或過失，或對系爭房地買
      賣之訂約事項有未盡調查及據實報告義務之債務不履行情
      事。至於系爭房屋傾斜瑕疵之問題，當屬出賣人應負瑕疵
      擔保責任之問題。準此，原告主張被告臺灣房仲公司應負
      不完全給付之損害賠償責任，賠償其支付仲介報酬之損害
      乙節，亦屬無據。
五、從而，原告本於買賣瑕疵擔保責任，請求減少價金，而依民
    法第179 條不當得利規定，請求被告陳秋華給付酌減之價金
    差額65萬2,330 元，及自起訴狀繕本送達翌日起即97年12月
    11日起至清償日止，按週年利率百分之5 計算之利息，為有
    理由，應予准許。逾此範圍，原告另本於依侵權行為、給付
    不能債務不履行、不動產經紀業管理條例規定等法律關係，
    對被告其餘請求，則均無理由，俱應予駁回。
六、兩造均陳明願供擔保請准宣告假執行或免為假執行，就原告
    勝訴部分，經核均無不合，爰分別酌定相當擔保金額准許之
    。至原告敗訴部分，其假執行之聲請，因訴之駁回而失所附
    麗，應併予駁回。
七、本件事證已臻明確，兩造其餘主張、陳述及所提證據，經審
    酌與本院前揭判斷不發生影響，毋庸再予逐一論述，並此敘
    明。
八、訴訟費用負擔之依據：民事訴訟法第79條。
中    華    民    國    99    年    12    月    10    日
                  民事第三庭  法  官  施月燿
以上正本證明與原本無異。
如對本判決上訴，應於判決送達後20日內向本院提出上訴狀，若
委任律師提起上訴者，應一併繳納上訴審裁判費，否則本院得不
命補正逕行駁回上訴。
中    華    民    國   100    年    1     月     6    日
                              書記官  吳昀蔚

司法院資訊處製作；財團法人民間司法改革基金會備份。
